臺中高等行政法院判決
111年度交上字第74號
上  訴  人  黃國盛                                     

被 上訴 人  臺中市交通事件裁決處

代  表  人  黃士哲              
上列當事人間因交通裁決事件，上訴人不服中華民國111年7月6
日臺灣臺中地方法院110年度交字第441號行政訴訟判決，提起上
訴，本院判決如下︰
　　主  文
原判決廢棄，發回臺灣臺中地方法院行政訴訟庭。
    事實及理由
一、緣上訴人黃國盛於民國110年4月24日9時15分許，駕駛號牌H
    FG-799號普通重型機車(下稱系爭機車），行經臺中市○○區○
    ○路0段與沙田路5段312巷口，因「闖紅燈(左轉)」之違規行
    為，經臺中市政府警察局烏日分局（下稱舉發機關）員警以
    第GU0173084號舉發違反道路交通管理事件通知單（下稱違
    規通知單）舉發。嗣經被上訴人臺中市交通事件裁決處依道
    路交通管理處罰條例（下稱道交條例）第53條第1項、第63
    條第1項第3款、違反道路交通管理事件統一裁罰基準表（下
    稱裁罰基準表）之規定，於110年10月4日以中市裁字第68-G
    U0173084號裁決書（下稱原處分），裁處罰鍰新臺幣（下同
    ）2,700元，並記違規點數3點。上訴人不服，提起行政訴訟
    ，經臺灣臺中地方法院（下稱原審法院）110年度交字第441
    號行政訴訟判決（下稱原審判決）駁回。上訴人猶未甘服，
    遂提起本件上訴。
二、上訴人起訴之主張及聲明、被上訴人於原審之答辯及聲明、
    原審判決關於證據取捨、認定事實及適用法規之論據，均詳
    如原審判決所載。
三、上訴意旨略以：
　㈠原審未查明真相又搞錯方向，與事實不符，舉發機關員警當
    時表示有拍照，原審也聲明警車行車紀錄器有光碟，為何不
    把光碟照片寄給上訴人？上訴人當時騎乘機車由西向東走31
    5巷到沙田路5段十字路口，315巷是綠燈，上訴人右轉至二
    段式停車處等待312巷綠燈再往312巷前進。因315巷與312巷
    不直線，而是垂直沒錯，所以才要先到二段式停車處等候綠
    燈再前進312巷，上訴人何來左轉闖紅燈之違規？被上訴人
    答辯稱：上訴人在312巷左轉沙田路五段往北方向，當時沙
    田路5段往北方向號誌為紅燈，上訴人未停等紅燈，即左轉3
    15巷，為搞錯方向之錯誤指控。
　㈡聲明：
　 1.原審判決廢棄。
　 2.原處分撤銷。
四、本院的判斷：
　㈠按行政訴訟法第243條第1項、第2項第6款規定：「（第1項）
    判決不適用法規或適用不當者，為違背法令。（第2項）有
    下列各款情形之一者，其判決當然違背法令：……六、判決不
    備理由或理由矛盾。」第125條第1項規定：「行政法院應依
    職權調查事實關係，不受當事人主張之拘束。」第133條前
    段規定：「行政法院於撤銷訴訟，應依職權調查證據；……」
    第189條第1項規定：「行政法院為裁判時，應斟酌全辯論意
    旨及調查證據之結果，依論理及經驗法則判斷事實之真偽。
    但別有規定者，不在此限。」又依行政訴訟法第237條之9第
    1項、第236條規定，上開規定於交通裁決事件準用之。準此
    可知，我國行政訴訟係採取職權調查原則，事實審法院應依
    職權查明為裁判基礎之事實關係，不受當事人主張之拘束，
    縱令當事人對其主張之事實不提出證據，法院仍應調查必要
    之證據。故事實審法院如就個案事實未依職權調查並予認定
    ，即屬未盡職權調查義務，而有不適用行政訴訟法第125條
    第1項及第133條規定之判決違背法令情事。
　㈡經查，原審法院雖曾勘驗舉發機關提供之採證光碟，製成勘
    驗筆錄謂：「……㈡警車行車紀錄器0000-00-00 09：09：55時
    至09：11：05時警車沿臺中市○○區○○路○段往北方向行駛至
    沙田路五段312巷口停等紅燈，當時原告騎乘機車從沙田路
    五段312巷口駛出並右轉沙田五段往北方向，接著進入沙田
    路五段315巷路口……。」（原審判決第3頁第19行至23行），
    並據此認上訴人確有違反道交條例第53條第1項規定「駕車
    行經有燈光號誌管制之交岔路口闖紅燈」之行為。然上訴人
    於原審曾指明：「……勘驗結果，全盤搞錯、車行方向也搞錯
    。四.說明當時315巷路口是綠燈，原告由315巷出右轉。五.
    二段式左轉處等綠燈再直進312巷不是左轉……」等語（原審
    卷第105頁），與舉發機關員警之職務報告（原審卷第75頁
    ）內容相符合，應非無據。由此可知，原審判決認定之上訴
    人行車路徑應與事實不符，且涉及原處分裁處之適法性，原
    審法院未依職權詳加調查，逕依勘驗筆錄遽為不利上訴人之
    認定，自屬速斷，應就此部分再予以調查並審酌，否則即有
    未盡職權調查義務而有判決不適用法規、不備理由之違法。
　㈢綜上所述，原審判決既有前述違背法令之情形，且其違法情
    形足以影響原審判決之結果，上訴意旨以原審判決違背法令
    ，求予廢棄，為有理由。又關於原處分之事證尚有未明，應
    由原審法院再為調查審認，本院無從自為判決，故將原審判
    決廢棄，發回原審法院另為適法之裁判。
五、結論：本件上訴為有理由，爰判決如主文所示。
中　　華　　民　　國　　111 年　　9　 月　    28      日
                  臺中高等行政法院第三庭
                        審判長法  官　陳  文  燦
                              法  官　黃  司  熒
                              法  官　張  鶴  齡　
　　　　　　　　　　　　　　　                        　
以上正本證明與原本無異。
本判決不得上訴。
中　　華　　民　　國　　111  年　 9 　月　    28     日 
                              書記官　黃  靜  華